臺北高等行政法院判決
　　　　　　　　　　　　　　　　　　 93年度訴字第03241號
　　　　　　　　　　　　　　　.
原　　　告　甲○○
訴訟代理人　戊○○
　　　　　　丙○○
被　　　告　經濟部智慧財產局
代　表　人　蔡練生（局長）住同上
訴訟代理人　丁○○
參　加　人　乙○○
訴訟代理人　薛銘鴻律師（兼送達代收人）
　　　　　　林麗芬律師
上列當事人間因新型專利異議事件，原告不服經濟部中華民國93
年7月29日經訴字第09306223250號訴願決定，提起行政訴訟。本
院判決如下：
    主  文
原告之訴駁回。
訴訟費用由原告負擔。
    事  實
壹、事實概要：
    緣參加人乙○○前於民國（下同）90年6月6日以「汽車鎖具
    的結構改良」向被告經濟部智慧財產局申請新型專利，經被
    告編為第00000000號審查，准予專利（下稱系爭案）。公告
    期間，原告甲○○以其違反核准審定時專利法第97條、第98
    條第1項第1款、第2款（按系爭案係經被告於91年3月27日審
    定准予專利，其核准審定有無違法，應以90年10月24日修正
    公布之專利法為準據，原告於異議申請書中所引之83年1月
    23日修正公布之專利法第98條第1項第2款應為90年10月24日
    修正公布之專利法第98條之1規定之誤）、第2項及第105條
    準用第27條規定，不符新型專利要件，對之提起異議。案經
    被告審查，以93年4月27日（93）智專三(三)05018字第093203
    71250號專利異議審定書為「異議不成立」之處分。原告不
    服，提起訴願，旋遭駁回，遂向本院提起行政訴訟。
貳、兩造聲明：
一、原告聲明求為判決：
(一)、訴願決定及原處分均撤銷，並命被告作成異議成立之處分。
(二)、訴訟費用由被告負擔。
二、被告聲明求為判決：
(一)、駁回原告之訴。
(二)、訴訟費用由原告負擔。
參、兩造之爭點：
一、原告主張之理由：
    原告所舉異議證據二係90年4月27日申請、91年10月21日審
    定公告之第00000000號「自排車排檔溝鎖(二)」新型專利案（
    下稱引證一）；證據四係7件我國專利，包括：71年2月3日
    申請、71年8月1日審定公告之第0000000號「螢光電開關」
    新型專利，74年9月24日申請、75年1月1日審定公告之00000
    000號「新型夜光扶手」新型專利，74年9月23日申請、75年
    5月1日審定公告之00000000號「新型夜光止滑條」新型專利
    ，75年4月7日申請、76年2月16日審定公告之00000000號「
    新型夜光安全島」新型專利，78年3月6日申請、79年7月11
    日審定公告之00000000號「具夜間安全效果之鏈條」新型專
    利，78年5月9日申請、78年11月1日審定公告之00000000號
    「螢光奶嘴」新型專利及81年2月21日申請、82年11月1日審
    定公告之00000000號「具有發光指示裝置之逃生門鎖」新型
    專利（下稱引證二至引證八）。就系爭案之申請專利範圍與
    引證一之申請專利範圍相比對，系爭案之新型技術內容與先
    申請案引證一之技術內容相同，故有專利法第27條適用。系
    爭案不具新穎性之事證確鑿，明確違反專利法第97條及第98
    條第1項第1款、第2款以及第2項之規定。
(一)、查系爭案申請專利範圍中所述，該系爭案主要構成元件及特
    徵可清楚歸納出包含：本體1、鎖筒部2以及舌片3。結構設
    計上係本體1下方設有吻合嵌入排檔桿槽的凸塊11、本體1上
    設有安裝鎖筒部2的鎖孔12；鎖筒部2安裝於本體1的鎖孔中
    ，鎖筒部2的鎖心末端設置一受鎖心控制可水平旋轉的舌片3
    ，該舌片3形狀略呈形。系爭案之專利申請日期為90年6月6
    日，引證一申請日期90年4月27日，該引證一申請日期係早
    於系爭案之專利申請日期。由申請在先之引證一申請專利範
    圍所述主要構成元件及特徵可歸納出包含：覆板1、鎖心3、
    崁掣板5。結構設計上係：覆板1下方設有吻合崁入排檔溝的
    崁塊2，覆板1上設有安裝鎖心的組配腔10，鎖心及鎖心殼安
    裝於覆板1的組配腔10中，鎖心3的末端設置一受鎖心控制可
    水平旋轉的崁掣板5，該崁掣板5的形狀如引證一圖式部份第
    8及9圖中所示為略呈形者。
(二)、就系爭案與引證一兩相比對可知，彼此元件名稱對應為（系
    爭案；引證一）：本體1；覆板1。鎖筒部2；鎖心3及鎖心殼
    30。舌片3；崁掣板5。凸塊11；崁塊2。雖兩案撰寫元件名
    稱不同，但依兩造專利說明書中所揭示，其係屬載述同一元
    件，此可參系爭案申請專利說明書及引證一申請專利說明書
    對照證明其事實。嗣就兩案整體構成元件及結構特徵、目的
    、功效以及技術範疇判斷，兩者確屬同一新型之創作，完全
    吻合專利法第27條中所謂「同一發明有二以上之專利申請案
    時」之規定。
(三)、今查，系爭案之本體1，凸塊11，鎖筒部2，舌片3等，均相
    同於引證一之技術創作特徵，且崁置排檔溝，利用舌片旋轉
    ，使舌片兩端崁撤於排檔桿座底端完成鎖固之功效，均相同
    於引證一之技術內容與功效。同時，系爭案申請專利範圍中
    另包含：「本體週端乃具有導緣，並環設有一嵌槽，令該導
    緣可與排檔桿座呈弧狀相接，該嵌槽則可提供含有螢光層之
    黏扣元件迫入者」。但查，系爭案之本體設計成與排檔桿座
    弧形相接之特徵，於引證一之圖式部份之圖式中即已揭示覆
    板與排檔桿座的弧形相接設計，且該設計並無特殊可言。另
    ，系爭案在本體上設嵌槽供螢光元件迫入達到產生裝飾與利
    於夜視之功效，為早已公知公開之技術知識，如引證二至引
    證八，均具有附加螢光元件產生夜間易視之功效，因此，系
    爭案在本體上加設嵌槽達到安裝螢光元件的目的與預期功效
    ，為一般已知技術和知識，並不具有進步性。
(四)、又，系爭案於本體週邊弧形導緣設計，不但為一般已知技術
    知識，於本體加設嵌槽以供螢光元件之設置目的和功效，亦
    為一般已知設計技術或知識。且該螢光元件、導緣，與系爭
    案本身汽車鎖具之鎖固功能無關，除去該導緣及螢光元件亦
    無損於系爭案之鎖固功能，所以螢光元件增加無損於系爭案
    專利範圍侵害引證一之專利事實以及系爭案違反專利法第27
    條、第97條及第98條第1項第1款、第2款以及第2項之事實。
    系爭案專利範圍中「斜推面31」為一般機械元件之設計常識
    ，且該部份並未載述於系爭案專利說明書中，不得於專利範
    圍中記載。另，系爭案專利範圍中所述之「斜推面31」係減
    少舌片厚度以利崁入排檔桿座底端之設計，該減少厚度而便
    於崁入底端的技術或知識，為一般熟習該項技術者所能輕易
    完成，不具新穎性及進步性。
(五)、系爭案請求專利範圍第1項中所述專利特徵包含引證一之專
    利特徵，其中：
１、系爭案之申請專利範圍第1項專利特徵所述之主要創作構成
    元件：本體、凸塊、舌片，與引證一之專利專利特徵所述之
    主要創作構成元件：覆板（即系爭案之本體）、崁塊（即系
    爭案之凸塊）、崁掣板（即系爭案之舌片）均完全相同，為
    引證一所揭露，系爭案該權利特徵應不具新穎性，應從系爭
    案之權利特徵中刪除或明確界定為非其權利特徵已知技術，
    以避免雙重專利而侵害引證一之權利特徵。
２、系爭案之申請專利範圍第1項專利特徵所述「本體1底面對應
    排檔桿座的檔槽形狀一體設有凸塊11，且於頂面中央成型有
    一鎖孔12」，為引證一中所揭露，系爭案該權利特徵應不具
    新穎性，應從系爭案之權利特徵中刪除或明確界定為非其權
    利特徵之已知技術，以避免雙重專利而侵害引證一之權利特
    徵。
３、系爭案申請專利範圍第1項特徵所包含的崁槽13及螢光層磁
    性膠條14為運用申請前既有之技術與知識，而為熟習該項技
    術者所能輕易完成且未能增進功效，依法應不具新穎性。同
    時，根據系爭案說明及圖式中第3圖及第4圖可見及，系爭案
    本體上凸出鎖具，而所述崁槽13係設於本體上，顯見本體崁
    槽13中的螢光層磁性膠條14要黏貼於車內時，必須要避過凸
    出的鎖具，否則本體表面根本無法接觸車內所謂金屬黏貼面
    ，因此，系爭案該項利於收放之功用並不確實，亦即不具有
    實用性。
４、系爭案申請專利範圍第1項特徵所包含「舌片3係呈形，其中
    央係套設於鎖心21之末端，且稍高於凸塊11之底緣」係引證
    一所揭露，系爭案該權利特徵不具新穎性，應從系爭案之權
    利特徵中刪除或明確界定為非其權利特徵之已知技術，以避
    免雙重專利而侵害引證一之權利特徵。
５、系爭案申請專利範圍第4項特徵所包含的「本體底面之凸塊
    係對應不同型式排檔座之檔槽而可成型不同形狀，並與之對
    應卡固」，係引證一所揭露之「設於覆板下方吻合自動排檔
    箱排檔溝平面形狀的突出崁塊」，系爭案該權利特徵不具新
    穎性，應從系爭案之權利特徵中刪除，以避免雙重專利而侵
    害引證一之權利特徵。因此，系爭案將引證一之設計本體創
    作特徵及一般技術知識記載為其專利特徵之權利範圍內，顯
    屬違當之權利，被告不查，卻允許系爭案將該不當權利包含
    於其權利範圍內，顯屬不當。
(六)、綜合上述，系爭案與引證一屬相同之技術創作，且系爭案鎖
    固元件、鎖固技術設計，鎖固功效，均與引證案屬相同之同
    一創作目的和功效，螢光夜視及弧形相接等等設計及預期功
    效，亦為已知技術或知識，且為熟習該項技術者所能輕易完
    成，是而系爭案不具新穎性及進步性確鑿。系爭案違反專利
    法第27條、第97條、第98條第1項第1款、第2款以及第2項規
    定，應撤銷其暫准之專利權，以顧及先申請案專利權之專有
    排他性及一新型一專利原則。另系爭案專利範圍於引證案圖
    示及專利範圍都有提及，且系爭案於專利範圍中未區分習知
    技術與改良技術，導致系爭案申請專利範圍不清楚，被告所
    為異議不成立之原處分確屬不當，其造成雙重專利以及釀成
    將來系爭案與引證一之間專利訴訟情事，絕非社會所樂見。
二、被告主張之理由：
(一)、事實上，由引證一與系爭案相比對，系爭案結構中有關本體
    環設之嵌槽，及其對應設置之螢光層黏扣元件，鎖筒部前端
    具有一制鎖環，以及該舌片之兩側端位形成一斜推面等構件
    ，皆未見引證一有所揭露，兩案之整體結構亦不相同，引證
    一自無法證明系爭案不具新穎性。且兩案之申請專利範圍所
    載之技術內容並不相同，不具同一性，非屬同一新型。又查
    ，引證一之申請日90年4月27日，固然早於系爭案之申請日
    90年6月6日，惟其公告日91年10月21日，則較系爭案之申請
    日90年6月6日為晚，故系爭案申請日前，引證一尚未公開，
    無法作為主張系爭案違反核准審定時專利法第98條第1項第1
    款及第2項規定之論據，其雖因法律之設計（擬制）而得作
    為論究系爭案是否違反同法第98條之1（起訴理由稱第98條
    第1項第2款）規定之證據，惟原告所稱引證一較系爭案申請
    在先，並經核准專利，屬系爭案申請前已公開之既有技術，
    揆諸前述說明，顯有誤解，自不足採。
(二)、而引證二至引證八之7件引證前案，雖分別揭露了，透明塑
    膠內部印上螢光層發光、設置鳩尾槽狀凹陷部供螢光塑膠嵌
    條嵌入，設置凹陷部供螢光塑膠嵌條嵌入、具夜間安全效果
    之鏈條、螢光奶嘴、具有發光指示裝置之逃生門鎖等技術，
    惟前開各引證前案，並未揭示系爭案之主要結構中本體、鎖
    筒及舌片等之構成，自難謂系爭案不具新穎性；另系爭案確
    可達到簡易上鎖，便於收藏和具較佳卡掣防盜之汽車鎖具者
    ，亦難謂系爭案不具進步性，故起訴理由並不足採。
(三)、另，系爭案專利說明書於圖式第3圖已揭示有舌片之斜推面
    31，是以，系爭案於申請專利範圍第1項加註「斜推面」構
    造之限制條件，應無違審定時應適用之專利法第102條之1第
    3項之規定。再者，原告以「斜推面」之構造，作為系爭案
    不具專利要件之引證，顯有誤解；概「新型專利權範圍，以
    說明書所載之申請專利範圍為準」，而一專利案之申請專利
    範圍獨立項所載事項，必須具備整體性之技術思想；是以，
    原告將系爭案任意支解其部分構件，進而指稱該構件不具新
    穎性及進步性之論點，並不足採。綜上所述，引證案無法證
    明系爭案不具新穎性，就系爭案專利特徵整體組成來看，系
    爭案與引證案確實不同，具新穎性又具有功效上增進，故具
    進步性。系爭案是申請在前，公告在後，所以系爭案僅能主
    張新穎性，不能主張進步性，被告原處分並無違法，原告之
    訴應予駁回。
三、參加人主張之理由：
(一)、查引證一申請專利範圍，可知其主要係界定在該鎖心和覆板
    之組合機構，而達到具有結構精簡，低成本，整體結構牢固
    、耐用，元件少、體輕、實用，使用方便、輕省，產業經濟
    價值高，防盜安全效益優，組裝迅速、產效快，全部零組件
    僅由底部固定即完成全部組裝，由外部無法拆卸破壞。
(二)、次查系爭案之申請專利範圍，可知系爭案申請專利範圍並非
    侷限或拘束在其相對應組合之機制，而是對於其本體形狀和
    其表面之設計（如環設之嵌槽，及其對應設置之螢光層黏扣
    元件），以提昇其使用效能；又，該鎖筒部前端乃具有一制
    鎖環，以及該舌片之兩側端位形成一斜推面。上述各構件均
    是特別為提昇本案之使用效能而設計，而且前述者根本未見
    於引證案中。另系爭案結構中有關本體環設之嵌槽，及其對
    應設置之螢光層黏扣元件，鎖筒部前端具有一制環鎖，以及
    該舌片之兩側端位形成一斜推面等構件，皆未見於引證案，
    且兩案之整體結構又不相同，難謂系爭案不具新穎性，又兩
    案之申請專利範圍所載之技術內容亦不相同，故兩案自不具
    同一性。
(三)、且引證一為一種自排車排檔溝鎖，包含覆板及設於覆板下方
    吻合自動排檔箱排檔溝平面形狀的突出嵌塊，在覆板上設有
    一垂直貫穿覆版與嵌塊的組配，該組配腔上方具有一內徑較
    大的內凹環面供鎖心由上向下安裝，而鎖心殼則由組配腔下
    方由下方向上置入安裝，於鎖心底端設有突出的連動塊，藉
    該連動塊及固定元件將一嵌掣板固定於鎖心底端，而同時達
    到鎖心、鎖心殼、嵌掣板與設有嵌塊之覆板的組裝。其與系
    爭案相比對，系爭案結構中有關本體環設之嵌槽，及其對應
    設置之螢光層黏扣元件，鎖筒部前端具有一制鎖環，以及該
    舌片之兩側端位形成一斜推面等構件，皆未見引證案有所揭
    露，兩案之整體結構亦不相同，引證案自無法證明系爭案不
    具新穎性。且兩案之申請專利範圍所載之技術技術內容並不
    相同，不具同一性，非屬同一新型。另引證案之申請日為94
    年4月27日，固然早於系爭案之申請日90年6月6日，惟其公
    告日91年10月21日，則較之系爭案之申請日90年6月6日為晚
    ，故系爭案申請日前，引證案尚未公開，無法作為主張系爭
    案違反核准審定時專利法第98條第1項第1款及第2項規定之
    論據，其雖因法律之設計（擬制）而得作為論究系爭案是否
    違反同法第98條之1（起訴理由稱第98條第1項第2款）規定
    之證據，惟原告所稱引證案較系爭案申請在先，並經核准專
    利，屬系爭案申請前已公開之既有技術，顯有違誤，實不足
    採。
(四)、至於引證二至引證八雖分別揭露：透明塑膠內部印上螢光層
    發光、設置鳩尾槽狀凹陷部供螢光塑膠嵌條嵌入，設置凹陷
    部供螢光塑膠嵌條嵌入、具夜間安全效果之鏈條、螢光奶嘴
    、具有發光指示裝置之逃生門鎖等技術，惟前開各引證前案
    ，均未揭示系爭案之主要結構中本體、鎖筒及舌片等之構成
    ，自難謂系爭案不具新穎性；另系爭案確可達到簡易上鎖，
    便於收藏和具較佳卡掣防盜之汽車鎖具者，亦難謂系爭案不
    具進步性。關於原告陳稱「系爭案專利範圍中的『斜推面31
    』為一般機械元件的設計常識，且該部分並未載述於被異議
    案的專利說明書中，不得於專利範圍中記載」云云，惟查係
    爭案專利說明書於圖式第3圖已揭示有舌片之斜推面31，職
    是，系爭案於申請專利範圍第1項加註「斜推面」構造之限
    制條件，應無違審定時應適用之專利法第102條之1第3項之
    規定。再者，原告以「斜推面」之構造，作為系爭案不具專
    利要件之引證，顯有誤解，概「新型專利權範圍，以說明書
    所載之申請專利範圍為準」，而一專利案之申請專利範圍獨
    立項所載事項，必須具備整體性之技術思想，是以，原告將
    系爭案任意支解其部分構件，進而指稱該構件不具新穎性及
    進步性之論點，實不足採。
(五)、綜上所述，系爭案與引證案所揭露者，均係使用於汽車排檔
    槽上之鎖具形式，惟其申請專利範圍所揭露者並不相同，況
    系爭案針對並揣摩使用者之習慣及其擺設、定位等需求而特
    別加以設計其形狀和構造，除申請專利範圍之內容不同外，
    就使用者立場而言，系爭案之滿意度及實用性乃更優於引證
    案，即系爭案確實具有新穎性及進步性，末查，原告之起訴
    理由幾乎與訴願理由相同，且該理由業經訴願駁回在案，現
    原告仍執陳詞爭執，其主張均不可採。
    理  由
一、按「稱新型者，謂對物品之形狀、構造或裝置之創作或改良
    」為系爭案核准審定時專利法第97條所規定。而同一新型有
    二以上之專利申請案時，僅得就其最先申請者准予新型專利
    ，同法第105條準用第27條復有明文。另新型「申請前已見
    於刊物或已公開使用者」、「係運用申請前既有之技術或知
    識，而為熟習該項技術者所能輕易完成且未能增進功效時」
    及「申請專利之新型，與申請在先而在其後始公開或公告之
    發明或新型專利申請案所附說明書或圖式載明之內容相同者
    」，依據同法第98條第1項第1款、第2項及第98條之1規定，
    不得依法申請取得新型專利。而對於公告中之新型，任何人
    認有違反前揭專利法第97條至第99條規定者，依法得自公告
    之日起3個月內，備具異議書，附具證明文件，向專利專責
    機關提起異議。從而，系爭案有無違反專利法情事而應不予
    專利，依法應由異議人附具證據證明之，倘其證據不足以證
    明系爭案有違專利法之規定，自應為異議不成立之處分。
二、查本件系爭第00000000號「汽車鎖具的結構改良」專利申請
    案，係包括由一本體、一鎖筒部、一舌片所組成，其中：該
    本體，係於其底面對應排檔桿座的檔槽形狀一體設有凸塊，
    且於頂面中央成型有一鎖孔，以及其週端乃具有導緣，並環
    設有一嵌槽，令該導緣可與排檔桿座呈弧狀相接，該嵌槽則
    可提供含有螢光層之黏扣元件迫入者；該鎖筒部，其內部具
    有鎖心，且於前端套裝有一制鎖環，令該鎖筒部可固設於前
    述之鎖孔中，並利用手旋制鎖環將鎖心上鎖；該舌片，係略
    呈　形，其中央係套設於鎖心之末端，且稍高於凸塊之底緣
    ：又，舌片之兩側端位乃形成一斜推面，當旋動鎖心時，可
    連動舌片驅轉，同時迫使舌片之兩側斜推面嵌入排檔桿座之
    底端，以完成鎖固。
三、原告所舉異議證據二係90年4月27日申請、91年10月21日審
    定公告之第00000000號「自排車排檔溝鎖(二)」新型專利案（
    下稱引證一）；證據四係7件我國專利，包括：71年2月3日
    申請、71年8 月1日審定公告之第0000000號「螢光電開關」
    新型專利，74年9 月24日申請、75年1月1日審定公告之
    00000000號「新型夜光扶手」新型專利，74年9月23日申請
    、75年5月1日審定公告之00000000號「新型夜光止滑條」新
    型專利，75年4月7日申請、76 年2月16日審定公告之
    00000000號「新型夜光安全島」新型專利，78年3月6日申請
    、79年7月11日審定公告之00000000號「具夜間安全效果之
    鏈條」新型專利，78年5月9日申請、78年11月1日審定公告
    之00000000號「螢光奶嘴」新型專利及81年2月21日申請、
    82年11月1日審定公告之00000000號「具有發光指示裝置之
    逃生門鎖」新型專利（下稱引證二至引證八）。
四、被告係以，系爭案為一種汽車鎖具的結構改良，屬對物品構
    造之創作或改良，並未違反核准審定時專利法第97條規定。
    另系爭案結構中有關本體環設之嵌槽，及其對應設置之螢光
    層黏扣元件，鎖筒部前端具有一制鎖環，以及該舌片之兩側
    端位形成一斜推面等構件，皆未見於引證一，兩案之整體結
    構又不相同，難謂系爭案不具新穎性。且兩案之申請專利範
    圍所載之技術內容亦不相同，故兩案並不具同一性。再者，
    引證一公告於系爭案申請之後，不適於作為系爭案不具進步
    性之證據。又引證二至八雖分別揭露透明塑膠內部印上螢光
    層發光、設置鳩尾槽狀凹陷部供螢光塑膠嵌條嵌入，設置凹
    陷部供螢光塑膠嵌條嵌入、具夜間安全效果之鏈條、螢光奶
    嘴、具有發光指示裝置之逃生門鎖等技術，惟均未揭示系爭
    案主要結構中之本體、鎖筒及舌片等之構成，自難謂系爭案
    不具新穎性。且系爭案確可達到簡易上鎖，便於收藏和具較
    佳卡掣防盜之功能，難謂不具進步性等理由，乃為異議不成
    立之處分。
五、原告起訴意旨略謂：系爭案與引證一屬相同之技術創作，系
    爭案將引證一之設計本體創作特徵及一般技術知識記載為其
    專利特徵之權利範圍內，且系爭案鎖固元件、鎖固技術設計
    ，鎖固功效，均與引證案屬相同之同一創作目的和功效，螢
    光夜視及弧形相接等等設計及預期功效，亦為已知技術或知
    識，且為熟習該項技術者所能輕易完成，是而系爭案不具新
    穎性及進步性確鑿。系爭案違反專利法第27條、第97條、第
    98條第1項第1款、第2款以及第2項規定，應撤銷其暫准之專
    利權，以顧及先申請案專利權之專有排他性及一新型一專利
    原則云云。
六、本院判斷如下：
(一)、系爭案申請專利範圍中所記載之特徵乃在於：「一種汽車鎖
    具的結構改良，係包括由一本體、一鎖筒部、一舌片所組成
    ；其中：該本體係於其底面對應排檔桿座的檔槽形狀一體設
    有凸塊，且於頂面中央成型有一鎖孔，以及其週端乃具有導
    緣，並環設有一嵌槽，令該導緣可與排檔桿座呈弧狀相接；
    該嵌槽則可提供有螢光層之黏扣元件迫入者；該鎖筒部，其
    內部具有鎖心，且於前端套裝有一制鎖環，令該鎖筒部可固
    設於述及之鎖孔中，並利用手旋制鎖環將鎖心上鎖；該舌片
    ，係略呈形，其中央係套設於鎖心之末端，且稍高於凸塊之
    底緣；又，舌片之兩側端位乃形成一斜推面，當旋轉鎖心時
    ，可連動舌片驅轉，同時迫使舌片之兩側嵌入排檔桿座之底
    端，以完成鎖固。」
(二)、引證案一之申請專利範圍為：「一種自排車排檔溝鎖(二)，包
    含覆板及設於覆板下方吻合自動排檔箱排檔溝平面形狀的突
    出崁塊，在覆板上設有一垂直貫穿覆板與崁塊的組配腔，該
    組配腔上方具有一內徑較大的內凹環面供鎖心由上向下安裝
    ，而鎖心殼則由組配腔下方由下向上置入安裝，於鎖心底端
    設有突出的連動塊，藉該連動塊及固定元件將一崁掣板固定
    於鎖心底端，而同時達到鎖心，鎖心殼，崁掣板與設有崁塊
    之覆板的組裝。」
(三)、依專利法第105條準用第27條：「同一新型有二以上之專利
    申請案時，僅得就其最先申請准予新型專利．．．」。是以
    該法條之適用，必需以「同一新型」為限，所以尋繹上開法
    意，概於新型專利範疇中，係須於同一物品之技術領域中已
    有形狀、構造或裝置創作或改良具相同技術內容者，始符同
    一新型之規定；又所謂「同一新型」，「係指申請專利範圍
    實質相同之發明」而言，因此若二案說明書、圖式或圖說記
    載之內容實質相同之部分，若未列入申請專利範圍時，不發
    生二人以上有同一發明各別申請之情事，亦即本法所爭執的
    係關於「是否同一申請專利範圍重複申請專利者」，與新穎
    性、進步性之專利要件所爭執的不同（專利審查基準1-9-14
    ），合先敘明。
(四)、經查，引證一與系爭案相比對，系爭案結構中有關本體環設
    之嵌槽，及其對應設置之螢光層黏扣元件，鎖筒部前端具有
    一制鎖環，以及該舌片之兩側端位形成一斜推面等構件，皆
    未見引證一有所揭露，兩案之申請專利範圍所載之技術內容
    並不相同，不具同一性，非屬同一新型，先此敘明。
(五)、再按新型「係運用申請前既有之技術或知識，而為熟習該項
    技術者所能輕易完成且未能增進功效時」依據同法第98條第
    2項規定，不得依法申請取得新型專利，此為專利要件之進
    步性規定，。而「申請前既有之技術或知識」係指申請當日
    之前，已見於國內外刊物或已公開之技術知識。故於申請當
    日之後，始公開或公告於刊物之技術、知識，在判斷發明之
    進步性時，則不列人考慮，核准審定時專利審查基準2-2-17
    頁。
(六)、經查，引證一之申請日為90年4月27日，固然早於系爭案之
    申請日90年6月6日，惟其公告日為91年10月21日，則較之系
    爭案之申請日90年6月6日為晚，故系爭案申請日前，引證一
    尚未公開或，雖不合於第98條第1項第1款之規定，惟因法律
    之設計（擬制）而得作為論究系爭案是否違反同法第98條之
    1規定之證據，得作為新穎性之引證資料，但依上開進步性
    之說明，自無法作為主張系爭案違反核准審定時專利法第98
    條第2項規定即進步性審查之論據，原告主張引證一較系爭
    案申請在先，並經核准專利，屬系爭案申請前已公開之既有
    技術，徵諸前述說明，顯有誤解，委無足採。是以下就引證
    一部分，僅得就新穎性專利要件作比對，合先敘明。
(七)、復查，引證一為一種自排車排檔溝鎖，包含覆板及設於覆板
    下方吻合自動排檔箱排檔溝平面形狀的突出嵌塊，在覆板上
    設有一垂直貫穿覆板與嵌塊的組配，該組配腔上方具有一內
    徑較大的內凹環面供鎖心由上向下安裝，而鎖心殼則由組配
    腔下方由下方向上置入安裝，於鎖心底端設有突出的連動塊
    ，藉該連動塊及固定元件將一嵌掣板固定於鎖心底端，而同
    時達到鎖心、鎖心殼、嵌掣板與設有嵌塊之覆板的組裝。其
    與系爭案相比對，系爭案結構中有關本體環設之嵌槽，及其
    對應設置之螢光層黏扣元件，鎖筒部前端具有一制鎖環，以
    及該舌片之兩側端位形成一斜推面等構件，皆未見引證一有
    所揭露，兩案之整體結構亦不相同，引證一自無法證明系爭
    案不具新穎性。因引證一為不得為進步性之證據，原告其他
    就引證一對系爭案進步性之主張，本院自無庸一一審究，附
    此敘明。
(八)、原告雖另主張：系爭案專利範圍中的『斜推面31 』為一般
    機械元件的設計常識，且該部分並未載述於被異議案的專利
    說明書中，不得於專利範圍中記載云云，惟按「新型專利權
    範圍，以說明書所載之申請專利範圍為準」，而一專利案之
    申請專利範圍獨立項所載事項，必須具備整體性之技術思想
    ，原告將系爭案任意支解「斜推面」之構造，進而指稱該構
    件不具專利要件云云，已不足採。況查系爭案專利說明書於
    圖式第3圖已揭示有舌片之斜推面31，則系爭案於申請專利
    範圍第1項加註「斜推面」構造之限制條件，應無違審定時
    應適用之專利法第102條之1第3項之規定。原告以「斜推面
    」之構造作為系爭案不具專利要件之理由，顯有誤解。
(九)、綜上所述，引證一顯然無法證明系爭案有違首揭專利法第97
    條、第98條第1項第1款、第2項、第98條之1及第105條準用
    第27條之規定。另關於異議階段所舉引證二至引證八部分，
    原告自訴願起已無爭執，本院亦應無庸論究。
七、從而，原處分機關所為異議不成立之處分，洵無違誤，訴願
    決定遞予駁回，亦無違誤，均應予維持。本件原告之訴為無
    理由，應予駁回。
據上論結，本件原告之訴為無理由，爰依行政訴訟法第九十八條
第三項前段，判決如主文。
中　　華　　民　　國　　94　　年　  10　　月　 11  　 日
                       第七庭 審判長 法  官 劉介中
                                     法  官 王碧芳
                                     法  官 李玉卿
上為正本係照原本作成。
如不服本判決，應於送達後20日內，向本院提出上訴狀並表明上
訴理由，如於本判決宣示後送達前提起上訴者，應於判決送達後
20日內補提上訴理由書（須按他造人數附繕本）。
中　　華　　民　　國　　94　　年　  10　　月　 11  　 日
                                     書記官 黃明和
